臺灣高等法院刑事裁定
111年度毒抗字第272號
抗  告  人  
即受處分人  駱建豪




上列抗告人因違反毒品危害防制條例案件，不服臺灣桃園地方法
院中華民國111年2月7日裁定（111年度毒聲字第194號），提起
抗告，本院裁定如下：
    主  文
抗告駁回。                                             
    理  由
一、原裁定意旨略以：抗告人即被告甲○○基於施用第二級毒品甲
    基安非他命之犯意，於民國110年10月25日凌晨3、4時，在
    桃園市中壢區凱悦KTV内，以將甲基安非他命混入毒品咖啡
    包，再沖泡飲用之方式，施用甲基安非他命1次之事實，業
    據被告於警詢及偵查中坦承不諱，且被告為警查獲後，經採
    集尿液送檢驗，呈甲基安非他命陽性反應，有真實姓名與尿
    液、毒品編號對照表及台灣檢驗科技股份有限公司濫用藥物
    檢驗報告各1份在卷可稽，被告上開施用第二級毒品甲基安
    非他命之犯行，堪以認定。又被告另因意圖販賣而持有第二
    、三、四級毒品等案件，經臺灣桃園地方檢察署檢察官以11
    0年度偵字第27791號、第28715號、第32591號、第35868號
    提起公訴，有上開案件起訴書及本院被告前案紀錄表各1份
    在卷可考，而被告本案施用毒品行為，檢察官亦已於附件即
    聲請書中釋明被告不適合戒癮治療之理由，經檢察官之適法
    裁量，且屬觀察勒戒執行完畢後3年後再犯，爰依毒品危害
    防制條例第20條第1項及觀察勒戒處分執行條例第3條第1項
    之規定，聲請裁定將被告送勒戒處所觀察、勒戒。
二、抗告意旨略以：被告犯毒品危害防制條例第10條之罪，檢察
    官應聲請法院裁定，或少年法院（地方法院少年法庭）應先
    裁定，令被告或少年入勒戒處所觀察、勒戒，其期間不得逾
    2月；為觀察、勒戒或強制戒治執行完畢釋放後，5年後（應
    為3年後，抗告意旨有誤）再犯第10條之罪者，適用前二項
    之規定，毒品危害防制條例第20條第1項、第3項定有明文。
    惟被告係施用第三級毒品，而非施用第一、二級毒品，爰提
    起抗告，請求撤銷原裁定云云。
三、按：
㈠、犯毒品危害防制條例第10條之罪者，檢察官應聲請法院裁定
    ，或少年法院（地方法院少年法庭）應先裁定，令被告或少
    年入勒戒處所觀察、勒戒，其期間不得逾2月；為觀察、勒
    戒或強制戒治執行完畢釋放後，3年後再犯第10條之罪者，
    適用前二項之規定，毒品危害防制條例第20條第1項、第3項
    定有明文。
㈡、毒品危害防制條例第24條第1項，係採行「觀察勒戒」與「緩
    起訴之戒癮治療」並行之雙軌模式，上開立法政策既係以併
    行之雙軌模式，應認有賦與檢察官依裁量行使之職權，亦即
    戒癮治療係檢察官就符合緩起訴處分之被告，依行政院所頒
    之認定標準，選擇實施對象、內容、方式與執行之醫療機構
    ，於緩起訴處分時，為附命完成戒癮治療之處分，故是否給
    予行為人為附命完成戒癮之緩起訴處分，屬立法者給予檢察
    官之職權。又毒品危害防制條例規定之觀察、勒戒處分係屬
    強行規定，倘有施用毒品之行為，除檢察官審酌個案情形，
    依同條例第24條第1項為附完成戒癮治療之緩起訴處分，可
    排除適用外，凡經檢察官聲請，法院僅得依法裁定令入勒戒
    處所觀察、勒戒，尚無自由斟酌以其他方式替代之權。況且
    毒品危害防制條例第20條第1項至第3項之觀察、勒戒規定，
    係針對施用毒品者所設預防、矯正之保安處分，目的在斷絕
    施用毒品之身癮及心癮，屬強制規定，為刑罰之補充制度，
    兼具刑罰不可替代之教化治療作用，尚無因施用毒品者之主
    觀上個人或家庭因素而免予執行之理。
四、經查：
㈠、被告雖否認有施用毒品甲基安非他命犯行，辯稱只有施用第
    三級毒品之行為云云。惟被告於110年10月25日採集之尿液
    送請台灣檢驗科技股份有限公司以酵素免疫分析法（EIA）
    進行初步檢驗，呈安非他命類代謝物陽性反應，再以氣相層
    析質譜儀分析法（LC/MS/MS）進行複驗確認分析結果，亦呈
    甲基安非他命陽性反應，檢出之甲基安非他命濃度為1266ng
    /ml、安非他命濃度則為189ng/ml，而行政院衛生福利部依
    毒品危害防制條例第33條之1第3項所訂定之濫用藥物尿液檢
    驗作業準則第18條第1項規定，以氣相層析質譜儀分析方法
    進行確認檢驗結果，甲基安非他命500ng/mL且其代謝物安非
    他命之濃度在100ng/mL以上者，應判定為陽性。本件被告上
    開尿液檢驗報告中，甲基安非他命之濃度超出閾值500ng/mL
    ，且其代謝物安非他命之濃度在100ng/mL以上，有桃園市政
    府警察局中壢分局（隊）真實姓名與尿液、毒品編號對照表
    及台灣檢驗科技股份有限公司110年11月9日第UL/2021/A000
    0000號濫用藥物檢驗報告各1份在卷可憑（見毒偵卷第39、1
    01頁）。參酌行政院衛生署藥物食品檢驗局81年2月8日藥檢
    一字第001156號函示，甲基安非他命經口服投與後約70%於2
    4小時內自尿液中排出，約90%於96小時內自尿液中排出，由
    於甲基安非他命成分之檢出與其投與方式、投與量、個人體
    質、採尿時間與檢測儀器之精密度等諸多因素有關，因此僅
    憑尿液中呈安非他命陽性反應，並無法確實推算吸食時間距
    採集時間之長短，惟依上述資料推斷，最長可能不會超過4
    日。是以，被告上開尿液檢體送驗結果既呈甲基安非他命陽
    性反應，且該結果係採用氣相層析質譜儀法進行確認，已足
    排除被告因服用第三級毒品導致第二級毒品毒品偽陽性反應
    之可能性，顯見被告在經警採尿前回溯96小時內之某時點（
    不含為警逮捕之公權力拘束時間），確有施用第二級毒品甲
    基安非他命之犯行無訛。
㈡、被告前於101年間因施用毒品案件，經原審法院以101年度毒
    聲字第95號裁定令入勒戒處所施以觀察、勒戒後，因認無繼
    續施用毒品之傾向，於101年5月29日出所，並經臺灣桃園地
    方檢察署檢察官以101年度毒偵字第6119號為不起訴處分確
    定，有本院被告前案紀錄表附卷可稽。被告所為本案施用毒
    品罪，揆諸前開規定，並參酌最高法院110年度台上字第209
    6號裁定意旨，檢察官聲請將被告令入勒戒處所觀察、勒戒
    ，於法並無不合，原審因而准許檢察官之聲請，依毒品危害
    防制條例第20條第1項、第3項及觀察勒戒處分執行條例第3
    條第1項規定，裁定被告應送勒戒處所觀察、勒戒，經核並
    無違誤。
㈢、又檢察官已於聲請書中釋明被告另涉犯意圖販賣而持有第二
    、三、四級毒品等案件，經臺灣桃園地方檢察署檢察官以11
    0年度偵字第27791號、第28715號、第32591號、第35868號
    提起公訴，有上開案件起訴書及本院被告前案紀錄表各1份
    在卷可考（毒偵卷第113至119頁），因認被告被告不適合戒
    癮治療。是被告本案施用毒品行為，既經檢察官調查結果認
    被告非入戒治處所執行觀察勒戒不能達成戒除毒癮之成效，
    而聲請原審法院裁定被告令入勒戒處所施以觀察、勒戒，實
    屬檢察官裁量權之適法行使，於法並無不合。原審裁定被告
    應送勒戒處所觀察、勒戒，並無違反正當程序，亦無何裁量
    違法之處，故抗告意旨請求撤銷原裁定云云，並不足採。
五、綜上所述，原審以檢察官聲請意旨並無不合，依據毒品危害
    防制條例第20條第1項、第3項及觀察勒戒處分執行條例第3
    條第1項，裁定被告應送勒戒處所觀察、勒戒，經核其認事
    用法並無違誤。抗告意旨徒以前詞指摘原裁定不當，請求撤
    銷原裁定，要無理由，應予駁回。
據上論斷，應依刑事訴訟法第412條，裁定如主文。
中　　華　　民　　國　　111 　年　　3 　　月　　24　　日
     　　　　　　 刑事第十六庭  審判長法　官  劉嶽承
                                      法　官  古瑞君
                                      法　官  廖紋妤
以上正本證明與原本無異。
不得再抗告。
                                      書記官  江珮菱
中　　華　　民　　國　　111 　年　　3 　　月　　25　　日